【裁判字號】    89,交易,159
【裁判日期】    890929
【裁判案由】    過失傷害
【裁判全文】
臺灣板橋地方法院刑事判決                        八十九年度交易字第一五九號
    公  訴  人  臺灣板橋地方法院檢察署檢察官
    被      告  乙○○
右列被告因過失傷害案件，經檢察官提起公訴（八十九年度偵字第一一三九號），本
院判決如左：
    主  文
乙○○因過失傷害人，處有期徒刑陸月，如易科罰金，以參佰元折算壹日。
    事  實
一、乙○○於民國八十八年九月一日十七時十分許，駕駛車號：Ｔ三─八九九號（
    公訴人誤繕為：Ｔ三─九九號，被告乙○○藉此爭執公訴人起訴錯誤）自用小
    客車，沿臺北縣板橋市○○路，由板橋往中和方向，途經民生路一段三號前迴轉
    道（交叉路口）時，本應注意車輛行駛時，駕駛人應注意車前狀況，隨時採取必
    要之安全措施，以防免事故之發生，而依當時交通路況視野、天候良好情形，並
    無不能注意之情事，竟疏未注意，於通過上開交叉路口時，適車前右方有丙○○
    所騎乘車號：ＧＧＲ─七六二號重型機車，欲迴轉民生路時，乙○○駕駛之自用
    小客車車右前端撞及丙○○之機車左後端，致丙○○所騎乘機車倒地，丙○○則
    彈上乙○○所駕駛之自用小客車引擎蓋上，而再撞擊該自小客車右方擋風玻璃，
    再掉落於該自小客車右方，致丙○○受有右肱（公訴人誤為：『右腳』，被告乙○○亦藉此爭執公訴人起訴錯誤）骨骨折、左足踝外側踝骨骨折及胸部挫傷等傷
    害。
二、案經丙○○訴由臺北縣警察局海山分局移送臺灣板橋地方法院檢察署檢察官偵查
    起訴。
    理  由
一、訊據被告乙○○固對於右揭時、地駕車與被害人丙○○發生交通事故之事實，惟
    矢口否認有何過失犯行，辯稱略以：當時被害人並無在伊車之前方，無法注意到
    被害人之機車，是被害人自己違反交通規則，伊並無過失等云云。經查：
    (一)、右揭犯罪事實業據告訴人即被害人丙○○指訴綦詳，復有道路交通事故調查
        報告表、相片多幀暨事故發生現場並經檢察官親自勘驗製有勘驗筆錄等附卷
        足佐。
    (二)、又被害人丙○○確因本件車禍致受有右肱骨骨折、左足踝外側踝骨骨折及胸
        部挫傷等之傷害，有中英醫院診斷證明書暨Ｘ光片等在卷可稽。
    (三)、另由肇事現場照片（見偵查卷第十三頁）被害人機車損毀情形觀之，被害人
        之機車左後方之方向燈破裂毀損，且機車後面車牌左邊亦明顯有被撞擊後向
        機車車前折彎現象；又依被告汽車於撞擊後之外觀視之（見本院卷由被告自
        行提出為其所不爭執之照片），被告其車之右前保險桿（右前乘客座）有明
        顯之擦撞刮痕，右前方向燈亦損毀掉落，且車前蓋右角亦有撞擊後之痕跡，
        於擋風玻璃右下角部分亦有撞擊造成之片狀式玻璃碎裂情形；另被告供稱：
        「‧‧‧人掉在我右後輪旁一、二公尺；黑影撞到後才左偏。」等語（見本
        院八十九年七月十日訊問筆錄），由此知之，被害人被撞擊之時，應係在被
        告車前之右前方，應屬無疑，其後，後車未保持行車間距，撞擊後被害人向
        上彈起，而被告此時又向左打方向盤，以致被害人彈起後撞到被告車子擋風
        玻璃之右下角，並掉落在被告車子右後輪旁，否則，被告汽車之車前右角不
        會有如此之撞擊痕跡，且被害人之機車後車牌亦不會有如自後面撞擊以致車
        牌向前折彎之損害，被告於警訊中（見八十八年九月十九日警訊筆錄）所稱
        車速僅二十公里（按：被告於偵查中則供稱：「（車速？）我不知道，我當
        時有加速，實際上速度我不知道」等＜見八十九年二月十四日偵查筆錄＞）
        ，就上述警、偵訊之供述，並對照以被告所稱其左轉後距離車禍之地點有約
        八十餘公尺距離之加速程度觀之，所言車速與事實誠難謂為相符，因此，被
        告仍能將方向盤向左急轉，顯係已經見及，又因本身車速關係，因而撞擊被
        害人所騎乘之機車，自無疑慮；且在如此視野良好，並無何障礙之交通狀況
        下，竟然疏忽於此，將此堂堂七尺之身軀掉落於引擎蓋上，復撞擊擋風玻璃
        造成大片狀之玻璃碎裂情形，形容成黑影、巨物，其駕駛行徑暨駕駛人所應
        具備之駕駛道德拋諸腦後，誠匪夷所思。矧證人甲○○證稱乙○○堅持稱係
        丙○○靠過來碰撞他等語（見本院八十九年八月二日訊問筆錄），則被告辯
        稱未見丙○○之機車，何又知悉係丙○○靠過來碰撞，因之，其自當已看到
        該部機車，而僅因本身注意義務未盡，終肇致車禍事端，要無疑義，是所辯
        諉無足採。
    (四)、又依警製道路交通事故調查報告表（附於偵查卷第九頁）所示，撞擊散落物
        係掉落在內側左轉道上，此為雙方撞擊點所在，而機車被撞擊後滑行距離長
        達十三點三公尺，自小客車則停止於左轉道路之左前方即於對向車道前，可
        知被告係原行駛於直行快車道上，其後因見及機車而後轉入左轉車道，試圖
        避開，將方向盤向左打轉，惟因為疏忽，已經避煞不及，致其車前右方猛烈
        撞擊機車，導致機車滑行距離如上述，被告有過失甚明。
    (五)、雖證人陳信陽證稱：「‧‧‧案發當天我與乙○○出來，我在乙○○前面，
        ‧‧‧我們由工地出來，剛好有一向是紅燈，故前後均無車子。乙○○如何
        撞到我不知，但有聽到煞車聲及撞擊聲‧‧‧我前面均無車，我回頭看時車
        已撞到了，如何撞到的，我不知道，因後面只有乙○○‧‧‧。」等語（見
        本院八十九年六月二十六日訊問筆錄），由證人之證詞，充其所極只能說明
        證人於被告與人撞擊前，證人所騎機車之前方並無他人，且證人又證稱：「
        ‧‧‧撞擊地點離我停下地方有二十公尺左右，‧‧‧。」等語（見本院八
        十九年六月二十六日訊問筆錄），則可知在此距離內仍有可能再駛入其他車
        輛，且證人此時又因經過路口，必須注意左右來車，其當無暇注意其車後至
        被告車前是否另有其他車輛存在，尤以，若此交通顛峰時段為然，因之，證
        人所陳並無何有利於被告之認定，併此敘明。
二、按汽車行駛時，駕駛人應注意車前狀況，並隨時採取必要之安全措施，道路交通
    安全規則第九十四條第三項定有明文，是所謂車前者，係指駕駛人二眼餘光所及
    之範圍而言，此亦為汽車駕駛人於考驗汽車駕駛執照前所應暸解者，被告乙○○
    駕駛車輛行經案發地點，本應注意上述道路交通安全規則之規定，因據被告所供
    ：「當時沒有注意到他在我前方，沒有看到他。」等語（見本院八十九年七月十
    日訊問筆錄），因之，被告於行車時，並未注意車前狀況，以致未注意到車前已
    有被害人之機車，並因而撞及被害人，則被告乙○○於右揭時地駕駛車輛，因未
    注意上開規定，以致肇事，被告之行為自有過失，此參以被告供稱：「義交作手
    勢要我快速通過」等語（見本院八十九年九月十八日審理筆錄）觀之，被告僅在
    注意義交之手勢，進而忽略車前其餘可能發生之突發性狀況，甚明。稽之義交之
    交通指揮手勢，僅具有號誌之替代性而已，並非就此免除駕駛人應盡之法定注意
    義務，換言之，即無從因有義交之指揮而解免駕駛人仍應負之注意義務，要無疑
    義，尤以行經交叉路口時為甚，此觀之被告於警訊時供稱：「當時我駕駛Ｔ三─
    八九九由正隆巷左轉民生路一段（往中和）方向，前方有一臺ＷＥＲ－三三七
    號輕機車行駛於我前方，我那時是行駛於快車道，看見我前方那輛ＷＥＲ－三三
    七號輕機車慢慢向外車道騎去，這時丙○○騎乘之ＧＧＲ－七六二號重機車向內
    車道切入我沒看見，便碰撞一起，致丙○○倒地」等語（見八十八年九月十九日
    警訊筆錄）可知，被害人所騎乘之機車，自非被告所不能見之者，其辯稱沒有看
    見，當係僅注意義交之手勢，進而忽略其餘道路狀況（按：被告自承於前一路口
    可直視八十二公尺外之下一路口），應堪確認；雖被害人丙○○於本件事故之發
    生，因其左轉時，未在待轉區內待轉，惟既與被告之過失併合而為肇事因素，故
    被告將此一車禍事故全然歸之於告訴人，自無可採，因是被告仍難免其應負之過
    失責任，此就被告於本院訊問時供稱以「（有無過失？）當時沒有注意到他在我
    前方，沒有看到他」等語（見本院八十九年七月十日訊問筆錄），故知悉被告已
    未盡其為交通參與者，所應盡之注意義務，甚為明確；至於被告所提之臺灣省政
    府住宅及都市發展局東西向快速道路路線圖，僅係說明該道路工程有多次之施工
    情況而已，亦無從證明被告於本案肇事之發生，為無過失，況且被告既然了解該
    道路多次施工，路面標示模糊路況複雜情形（見同上述事故調查報告表暨證人即
    現場處理員警甲○○證述。），何又不加注意而視為無物，終致發生車禍事端；
    又被告聲請（見附於本院卷被告八十九年七月十五日所提之聲請狀）送請鑑定過
    失責任一節，經查：被告過失責任已經詳如前述，至為明確，所為聲請，要係為
    拖延訴訟之舉，核非可採，亦無必要，附此敘明；又其過失行為與被害人受有傷
    害間，復有相當因果關係，從而，本件事證明確，被告過失之犯行，洵堪認定。
三、核被告乙○○所為，係犯刑法第二百八十四條第一項前段之過失傷害罪。另查證
    人即現場處理之員警甲○○證稱：「傷者已經送醫，乙○○在場等我到，我到場
    時他用他的照相機照相，我本身也照相，因施工道路標線模糊，乙○○直接撞到
    號牌，林堅持說丙○○過來靠過來碰撞他的，撞擊之處在內側車道，但道路施工
    標線已經沒了，乙○○沒有說他碰到別人」等語（見本院八十九年八月二日訊問
    筆錄），是被告雖有留於現場在照相，然並未於該管公務員未發覺前向之自承犯
    罪，且自警訊起，迄至本院審理時，被告均矢口否認犯行，並無一絲絲之有接受
    裁判之意思，自無刑法第六十二條規定之適用，附此說明。爰審酌被告之品行、
    過失程度、致使被害人彈落於被告所駕駛車輛引擎蓋上，復撞擊擋風玻璃而後掉
    落地上，致使被害人當場昏迷送醫急救之受害程度及其犯罪後仍一昧否認犯行，
    飾詞卸責，不知悔悟，毫無悔意，仍不思反躬自省，暨未與被害人達成民事上和
    解，暨綜合其他一切情狀等，量處如主文所示之刑，並諭知易科罰金之折算標準
    。至於被告質疑起訴所載之車號：Ｔ三─九九號暨被害人受傷部位亦屬起訴錯
    誤一節，經查：詳如前述事實欄所載，應僅係公訴人誤繕，業經本院說明如前述
    ，於起訴之本質效力並不生影響；其又於本院言詞辯論期日陳稱：「（最後有何
    陳述？）無，原起訴之檢察官與今日蒞庭檢察官不同」一節，經查：檢察官基於
    檢察官職務一體性之原則（法院組織法第六十三條、第六十四條規定參照），換
    言之，即檢察一體原則，故於審判期日到庭為言詞辯論之檢察官，並非必以原偵
    查起訴之檢察官為限，被告就此無關案件事項為之質疑，顯係就法律規定有所誤
    解，附此敘明。
據上論斷應依刑事訴訟法第二百九十九條第一項前段，刑法第二百八十四條第一項前
段、第四十一條，罰金罰鍰提高標準條例第一條前段、第二條，判決如主文。
本案經檢察官許景森到庭執行職務。
中      華      民      國    八  十  九    年    九    月  二  十  九  日
                                臺灣板橋地方法院交通法庭
                                    法  官  黎錦福
右正本證明與原本無異。
如不服本判決，應於判決送達後十日內向本院提出上訴狀。
                                    書記官  戴尚榮
中      華      民      國    八  十  九    年    十    月      四      日
附錄本案論罪科刑法條：
刑法第二百八十四條
因過失傷害人者，處六月以下有期徒刑、拘役或五百元以下罰金。致重傷者，處一年
以下有期徒刑、拘役或五百元下罰金。
從事業務之人，因業務上之過失傷害人者，處一年以下有期徒刑、拘役或一千元以下
罰金。致重傷者，處三年以下有期徒刑、拘役或二千元以下罰金。


司法院資訊處製作；財團法人民間司法改革基金會備份。
